臺灣臺東地方法院刑事判決　　　　　　　 100年度易字第25號
公　訴　人　臺灣臺東地方法院檢察署檢察官
被　　　告　林泳輝
上列被告因竊盜案件，經檢察官提起公訴（99年度偵字第2126號
），本院判決如下：
    主  文
林泳輝竊盜，處有期徒刑參月，如易科罰金，以新臺幣壹仟元折
算壹日。
    犯罪事實
一、林泳輝係蔡徹裕所經營民宿之離職員工，其於民國99年9月4
    日下午4時30分許，駕駛其所有之廂型車至臺東縣卑南鄉明
    峰村龍過脈170之1號蔡徹裕之住處後，先與傅天璘至屋內搬
    運其所有之空壓機及砂輪機至上開廂型車上，傅天璘隨即先
    行離去返家；復於同日晚上6時許，於獨自搬運其置於該屋
    之私人物品時，竟意圖為自己不法之所有，趁蔡徹裕先行離
    開，僅蔡徹裕輕度智能障礙之胞弟蔡光裕在場之際，竊取置
    於該屋客廳內蔡徹裕所有之電腦液晶螢幕1臺、電腦主機1臺
    、鏈鋸1支及研磨機之鋸片2片等物得逞，並將之搬運上車，
    連同其私人物品載運離開。嗣蔡徹裕發現報警，經警循線查
    獲上情。
二、案經蔡徹裕訴由臺東縣警察局臺東分局報請臺灣臺東地方法
    院檢察署檢察官偵查起訴。
    理  由
壹、證證能力：
一、按「被告以外之人於偵查中向檢察官所為之陳述，除顯有不
    可信之情況者外，得為證據」，刑事訴訟法第159條之1第2
    項定有明文。此乃立法者以刑事訴訟法規定檢察官代表國家
    偵查犯罪、實施公訴，依法有訊問被告、證人、鑑定人之權
    ，且實務運作時，偵查中檢察官向被告以外之人所取得之陳
    述，原則上均能遵守法律規定，不致違法取供，其可信性極
    高，為兼顧理論與實務為由，而對「被告以外之人於偵查中
    向檢察官所為之陳述」，例外設定其具備非顯不可信之要件
    時，得為證據。本件關於以下論及之證人即傅天璘於偵查中
    向檢察官所為之陳述，業經具結且查無顯不可信之情形存在
    ，依上開刑事訴訟法第159條之1第2項規定，具證據能力。
二、按證人、鑑定人依法應具結而未具結者，其證言或鑑定意見
    ，不得作為證據，刑事訴訟法第158條之3定有明文。其立法
    目的，乃在擔保該證言或鑑定意見係據實陳述或公正誠實之
    可信性，故未依法具結者，依證據絕對排除法則，當然無證
    據能力，而不得作為證據。又按告訴人、被害人乃被告以外
    之人，本質上屬於證人，其陳述被害經過，亦應依人證之法
    定偵查、審判程序具結，方得作為證據（最高法院93年臺上
    字第6578號判例意旨參照）。查告訴人即證人蔡徹裕、蔡光
    裕於偵查中之陳述固經檢察官提出作為起訴之證據之一。惟
    其等於99年11月26日經檢察官傳喚訊問，於偵訊過程中陳述
    與本案具關聯性之內容，其等乃係立於證人身分而為陳述，
    自應依法具結，方得使該等陳述取得證據能力，惟其等未依
    證人具結之程序為之，此觀上開偵訊筆錄可明。揆諸上開說
    明，證人蔡徹裕、蔡光裕於偵訊中之陳述內容，均無證據能
    力。
三、按被告以外之人於審判外之陳述，雖不符刑事訴訟法第159
    條之1至之4之規定，而經當事人於審判程序同意作為證據，
    法院審酌該言詞陳述或書面陳述作成時之情況，認為適當者
    ，亦得為證據；當事人、代理人或辯護人於法院調查證據時
    ，知有第159條第1項不得為證據之情形，而未於言詞辯論終
    結前聲明異議者，視為有前項之同意，刑事訴訟法第159條
    之5亦有明文。本件關於以下論及之證人即告訴人蔡徹裕、
    證人蔡光裕於警詢中所為之陳述，係屬被告以外之人於審判
    外之書面陳述，而檢察官、被告並未就上開陳述有所爭執，
    且迄於言詞辯論終結前，均未主張有刑事訴訟法第159條第1
    項不得為證據之情形，是應認已同意作為證據，且經本院審
    酌後，認無不適當之情形，應認具有證據能力。
貳、實體部分：
一、訊據被告林泳輝矢口否認有何竊盜之犯行，辯稱：伊沒有拿
    蔡徹裕的東西，搬運私人物品時，蔡徹裕、蔡光裕都在場，
    伊離開時蔡徹裕綽號「黑嚕」之鄰居（即傅天璘）也在場並
    送伊離開，伊沒有什麼空檔去拿這些東西云云。經查：
(一)被告林泳輝有於99年9月4日下午4時30分許，駕駛其所有之
    廂型車至告訴人蔡徹裕位於臺東縣卑南鄉明峰村龍過脈170
    之1號住處，並與傅天璘至屋內共同搬運其所有之空壓機及
    砂輪機至廂型車上，再獨自至屋內搬運其他私人物品至廂型
    車上；告訴人蔡徹裕上開住處內放置有電腦液晶螢幕1臺、
    電腦主機1臺、鏈鋸1支、研磨機之鋸片2片等物，業據證人
    即告訴人蔡徹裕、證人傅天璘於本院審理時證述明確，並為
    被告所不否認，此部分事實應堪信為真實。
(二)證人蔡光裕於警詢中證稱：99年9月4日晚上6時許，被告在
    蔡徹裕上開住處竊取電腦主機、液晶螢幕各1臺及鏈鋸1支等
    語（見警卷第8頁至第10頁）；復於本院審理時證稱：99年9
    月時，被告要從蔡徹裕家中搬走當天，伊看到被告將電腦主
    機、電腦螢幕、手工鋸子、老虎鉗等物搬走放到車上，車上
    沒有用布蓋住，伊當時有叫被告不要拿，被告搬完之後，還
    有到傅天璘（綽號黑嚕）家中講話，被告講完離開後，伊有
    去找傅天璘幫忙，並有打電話通知伊的哥哥說電腦不見了等
    語（見本院卷第30頁至第36頁）；又證人即告訴人蔡徹裕於
    警詢中證稱：被告於99年9月4日下午5時許，至伊上開住處
    搬東西，伊當日約晚上6時許即離開，伊有遭竊電腦液晶螢
    幕、主機各1臺及鏈鋸1支等語（見警卷第5頁至第7頁）；復
    於本院審理時證稱：伊發現有鏈鋸、電腦螢幕及機器、鋸片
    2 片等物遺失，當天被告在搬東西的時候，伊是在場，被告
    是趁伊離開之後才把伊的東西搬走等語（見本院卷第42頁至
    第45頁）。本院衡酌上開證人與被告林泳輝間並無怨隙，衡
    情自無設詞誣陷被告林泳輝之動機與必要，且互核上開證人
    蔡光裕、蔡徹裕之證詞，亦無矛盾不一之情形，因認上開證
    人之證詞均堪以採信。再參以證人傅天璘於偵查中證稱：當
    天有聽到被告與蔡光裕在大小聲，伊有叫小三的女兒去看一
    下，回來就說他們有事情在吵架等語（見偵卷第25頁）；復
    於本院審理時證稱：被告當天有請伊去幫忙搬東西，搬完後
    伊就回家了，被告當時可能還在那邊繼續搬一些東西，差不
    多過了30分鐘後，被告要離開前有到伊家中道別，伊當時有
    走到被告的車子附近，但因為車子有布簾遮著窗戶，伊看不
    到裡面的東西，而在被告離開後，蔡光裕馬上到伊的家裡說
    他有叫被告不要搬電腦，但被告還罵他，伊之後要他自己打
    電話通知他哥哥；那天還有聽到被告與蔡光裕講話有點大小
    聲，伊有叫小朋友下去看等語（本院卷第36頁至第41頁），
    足見證人傅天璘證述與證人蔡光裕所述相符，亦可證被告當
    時確實有與證人蔡光裕發生大小聲之爭執，否則傅天璘何以
    當時會叫小朋友去察看？益徵證人蔡光裕上開證述，堪以採
    信。是以，被告趁告訴人蔡徹裕離開後僅蔡光裕在場之際，
    竊取蔡徹裕所有之電腦液晶螢幕1臺、電腦主機1臺、鏈鋸1
    支及研磨片機之鋸片2片之事實，應堪認定。
(三)被告雖以前詞置辯，惟被告於本院準備程序時自承：當天與
    傅天璘一同搬空壓機及砂輪機，大約花了10餘分鐘至20分鐘
    ，傅天璘搬完後就離開了；伊之後再搬其他個人物品約搬了
    40分鐘，物品中有大鍋子、兩箱布料及兩梱布料、1個大白
    鐵鍋等語（見本院卷第15頁），然依被告所述之上開大鍋子
    、布料及大白鐵鍋等物品，並非如空壓機是具有相當重量之
    物品，衡情，由被告1人由屋內搬運至屋外之廂型車上，尚
    不至於花費至40分鐘，被告仍應有相當之充裕時間來竊取告
    訴人蔡徹裕所失竊之物品，是被告所辯：沒有空檔來竊取物
    品云云，尚非可採。被告另辯稱：伊搬物品時，蔡徹裕與蔡
    光裕等人都在場云云，然依證人蔡徹裕於本院審理時證稱：
    被告竊取上開物品時，伊已先行離開等語（見本院卷第42
    頁）；及證人蔡光裕於本院審理時證稱：伊的哥哥當時已先
    回去山上了，沒有在家等語（見本院卷第33頁），顯見被告
    於竊取上開物品時，告訴人蔡徹裕已先行離去，是被告上開
    所辯，亦非可採。
(四)綜上所述，被告前開所辯，不足採信。本案事證明確，被告
    上開竊盜犯行，應堪認定。
二、核被告林泳輝所為，係犯刑法第320條第1項之竊盜罪。按如
    數行為於同時同地或密切接近之時地實施，侵害同一之法益
    ，各行為之獨立性極為薄弱，依一般社會健全觀念，在時間
    差距上，難以強行分開，在刑法評價上，以視為數個舉動之
    接續施行，合為包括之一行為予以評價，較為合理，固屬接
    續犯，而為包括之一罪（最高法院86年臺上字第3295號判例
    可資參照）。查被告於前揭時間、地點，接續竊取告訴人蔡
    徹裕之電腦液晶螢幕1臺、電腦主機1臺、鏈鋸1支及研磨機
    之鋸片2片，係於密切接近之時間及地點實行，侵害同一法
    益，各行為之獨立性甚為薄弱，顯係出於自始單一犯意之決
    定，合為一行為之接續進行，為接續犯，應論以一罪。爰審
    酌被告正值壯年，竟不思以己力獲取生活所需，恣意竊取他
    人財物，漠視他人之所有權，行為實無足取，兼衡被告犯後
    於偵審中始終否認竊盜之犯行，犯後態度不佳，暨被告學歷
    為高職畢業，經濟狀況勉強，職業為裝潢及木工及其犯罪之
    動機、手段、所竊財物價值等一切情狀，量處如主文所示之
    刑，併諭知易科罰金之折算標準。
據上論斷，應依刑事訴訟法第299條第1項前段，刑法320條第1項
、第41條第1項前段，刑法施行法第1條之1第1項、第2項前段，
判決如主文。
本案經檢察官何昌翰到庭執行職務。
中    華    民    國    100    年    4    月    14    日
                  刑事第四庭  審判長法  官  馬培基
                                    法  官  盧亨龍
                                    法  官  郭世顏
以上正本證明與原本無異。
如不服本判決應於收受送達後10日內向本院提出上訴書狀，並應
敘述具體理由；其未敘述上訴理由者，應於上訴期間屆滿後20日
內向本院補提理由書（均須按他造當事人之人數附繕本）。「切
勿逕送上級法院」。告訴人或被害人對於本判決如有不服，請書
具不服之理由狀，請求檢察官上訴者，其上訴期間之計算係以檢
察官收受判決正本之日期為準。
                                    書記官  姚佳華
中    華    民    國   100    年    4     月    15    日
附錄論罪科刑法條
中華民國刑法第320條
意圖為自己或第三人不法之所有，而竊取他人之動產者，為竊盜
罪，處5年以下有期徒刑、拘役或5百元以下罰金。
意圖為自己或第三人不法之利益，而竊佔他人之不動產者，依前
項之規定處斷。
前二項之未遂犯罰之。